【裁判字號】    89,易,279
【裁判日期】    890811
【裁判案由】    違反毒品危害防制條例
【裁判全文】
臺灣新竹地方法院刑事判決                          八十九年度易字第二七九號
    公  訴  人  臺灣新竹地方法院檢察署檢察官
    被      告  甲○○
右列被告因違反毒品危害防制條例案件，經檢察官提起公訴（八十九年度偵字第五六
三號），及移送併案審理（八十九年度毒偵字第一七九四號）本院判決如左：
    主  文
甲○○連續施用第二級毒品，處有期徒刑伍月，如易科罰金，以參佰元折算壹日。
    事  實
一、甲○○於民國八十七年間因施用毒品案件，經依本院八十七年度毒聲字第六八四
    號裁定送觀察、勒戒後，認無繼續施用毒品之傾向，業經臺灣新竹地方法院檢察
    署檢察官於八十七年十月十五日以八十七年度偵字第六六二八號不起訴處分確定
    。詎其不知悛悔，於前開不起訴處分確定後，再因施用第二級毒品案件，而經臺
    灣新竹地方法院檢察官聲請本院以八十八年度毒聲字第七九六號裁定送觀察、勒
    戒後，認有繼續施用毒品傾向，乃經公訴人聲請本院以八十八年度毒聲字第一０
    六六號裁定令入戒治處所施以強制戒治一年，嗣其經施以強制戒治後，因執行屆
    滿三月，經執行戒治處所即臺灣桃園女子戒治所評定其戒治成效為合格，而認無
    繼續戒治之必要，乃報由公訴人聲請本院以八十八年度毒聲字第二二七七號裁定
    停止戒治，所餘戒治期間，付保護管束，然其猶不知悔悟，竟仍基於施用第二級
    毒品之概括犯意，連續自八十八年十二月六月下午五時二十分往前回溯九十六小
    時內之某時起至八十九年六月十三日止，在不詳處所，先後非法施用第二級毒品
    安非他命多次，嗣分別於八十八年十二月六日下午五時二十分在臺中縣梧棲鎮○
    ○路○段六四八號、八十九年六月十三日上午十時二十分經警通知派出所前往採
    尿送驗而查獲。
二、案經臺中縣警察局清水分局報請臺灣臺中地方法院檢察署檢察官呈請臺灣高等法
    院檢察署令轉臺灣新竹地方法院檢察署檢察官偵查起訴暨新竹縣警察局橫山分局
    報請臺灣新竹地方法院檢察署檢察官移送併案審理。
    理  由
一、
（一）訊據被告甲○○坦承最後一次施用安非他命之時間為八十九年六月十三日，且
      被告於八十九年六月十三日上午十時二十分所採尿液經送檢驗，呈安非他命陽
      性反應，此有採尿室毒品人口到場採尿名冊及臺灣檢驗科技股份有限公司八十
      九年六月二十七日ＣＺ00000000000號濫用藥物尿液檢驗報告各一
      紙附卷足佐（見八十九年度毒偵字第一七九四號卷第四、五頁），被告此部分
      自白與事實相符，堪以採信，犯行堪以認定；
（二）另被告雖矢口否認有何右揭自八十八年十二月六月下午五時二十分往前回溯九
      十六小時內之某時起先後非法施安非他命之犯行，惟查：
  １、被告於八十八年十二月六日下午五時二十分所採尿液，經送臺中縣衛生局以Ｔ
      ＯＸＩ—ＬＡＢ（即薄層層析法）併用ＦＰＩＡ（即免疫學分析法）檢驗，呈
      安非他命陽性反應，此有臺中縣衛生局八十八年十二月二十九日第００７８０
      １號檢驗尿水報告書及臺中縣警察局清水分局安寧派出所委託鑑驗尿液代號與
      真實姓名對照表各一紙附卷足佐（見八十九年度毒偵字第五三九號卷第十、十
      一頁），而臺中縣衛生局係依行政院衛生署規定，以併用ＴＯＸＩ—ＬＡＢ（
      即薄層層析法）併用ＦＰＩＡ（即免疫學分析法）檢驗濫用藥物尿液，其檢驗
      結果尚不致有偽陽性的情形發生，有行政院衛生署管制藥品管理局八十九年五
      月三十一日管檢字第八五三二一號函在卷為憑（見本案卷第十六頁），是臺中
      縣衛生局之檢驗結果尚不致有偽陽性，檢驗結果堪以採信；
  ２、另被告雖以係因查獲時，曾與正在施用安非他命之友人同處而吸入二手安非他
      命等情詞置辯，惟按「就理論上而言，吸食安非他命或海洛因時，因可造成空
      氣中懸浮之安非他命或海洛因，而由呼吸道吸入體內，所以有可能造成類似自
      行吸食時之效果，此時，空氣中之藥物濃度，將是導致二手吸食者是否呈現尿
      液檢測陽性反應之重要因素。如吸食時之密閉空間愈小，旁人吸食量愈多，相
      處時間越久，與吸食者距離愈近，則受影響之可能性愈大。曾有學者對大麻煙
      之二手吸食問題作模擬測驗，在一2.1x2.4x 2.5公尺（容積12225.8公升）之
      密閉空間內，二手吸食十六支含2.8%大麻成分之香煙，每日一小時，連續六日
      。在所收集之尿液中有35.5+3.8%可測出大麻成分，有時甚至可測得超過
      100mg/ml之大麻濃度（100mg/ml為一般篩檢之臨界值）。由此顯示，二手吸食
      大麻煙確實可能在尿液大麻篩檢時造成陽性反應。此外，古柯鹼亦有類似報告
      可供參考。所以海洛因及安非他命亦應可能產生類似情況」，有臺北榮民總醫
      院八十三年四月七日函在卷可稽（見本案卷第四十頁），足徵必須刻意長時間
      持續地於密閉空間內與施用安非他命者同處，始有可能發生未自行施用安非他
      命卻因吸入空氣中懸浮之安非他命而使尿液中呈陽性反應之所謂「二手煙」問
      題，是被告此部分所辯為卸責之詞不足採信；
  ３、末按「甲基安非他命經口服投與後約百分之七十於二十四小時內自尿液中排出
      ，約百分之九十於九十六小時內自尿液中排出，：：甲基安非他命之檢出與其
      投與方式、投與量、個人體質、採尿時間及檢測儀器之精密度等諸多關係有關
      ，因此僅憑尿液中呈安非他命陽性反應，並無法確實推算吸食時間距採集時間
      之長短，惟依上述資料推斷，最長不可能超過四日」，此有行政院衛生署藥物
      食品檢驗局八十一年二月八日（八一）藥檢壹字第００一一五六號函一紙附卷
      足憑（見本案卷第四十一頁）。
  ４、綜上所述，被告於八十八年十二月六日下午五時二十分所採尿液既檢驗出安非
      他命成分，則被告自八十八年十二月六日下午五時二十分前回溯九十六小時內
      之某時起，施用第二級毒品安非他命之犯行即亦堪以認定。
是本件事證明確，被告右揭連續多次施用毒品犯行均堪以認定。
二、按毒品危害防制條例關於初犯施用毒品罪及五年內再犯施用毒品罪，而經送觀察
    、勒戒結果，認無繼續施用毒品之傾向者，即應由檢察官為不起訴處分（惟毒品
    危害防制條例修正前繫屬法院之案件，則應由法院為免刑判決）。據此，顯然毒
    品危害防制條例關於初犯施用毒品罪及五年內再犯施用毒品罪，而經送觀察、勒
    戒結果，認無繼續施用毒品之傾向者，乃以觀察、勒戒及強制戒治之「保安處分
    」為已足，而採除刑不除罪之立法，此觀毒品危害防制條例第二十條第一、二項
    之規定即明。揆諸前開說明，毒品毒品危害防制條例於初犯施用毒品罪及五年內
    再犯施用毒品罪，而經送觀察、勒戒結果，認無繼續施用毒品之傾向者，既係採
    除刑不除罪之立法，故基本上關於施用毒品之罪名仍在，惟僅由檢察官依法為不
    起訴處分（毒品危害防制條例修正前繫屬法院之案件，則由法院為免刑判決）。
    從而，關於施用毒品罪除符合除刑不除罪之規定，而應分別由檢察官及法院為不
    起訴處分或免刑判決外，自仍應依一般之刑事犯罪處理，事理至明。綜據前開說
    明，毒品危害防制條例關於五年內再犯施用毒品罪，經送觀察、勒戒結果，認有
    繼續施用毒品之傾向，而經法院依該條例第二十條第三項規定裁定令入戒治處所
    施以強制戒治後，嗣後再施用毒品者，即應論罪科刑。
三、按被告於八十七年間因施用毒品案件，經依本院八十七年度毒聲字第六八四號裁
    定送觀察、勒戒後，認無繼續施用毒品之傾向，業經臺灣新竹地方法院檢察署檢
    察官於八十七年十月十五日以八十七年度偵字第六六二八號不起訴處分確定，此
    有該不起訴處分書在卷足參（見八十九年度毒偵字第五六三號卷第四頁）；復於
    五年內再犯施用第二級毒品罪，經臺灣新竹地方法院檢察官聲請本院以八十八年
    度毒聲字第七九六號裁定送觀察、勒戒後，認有繼續施用毒品傾向，乃經公訴人
    聲請本院以八十八年度毒聲字第一０六六號裁定令入戒治處所施以強制戒治一年
    ，嗣其經施以強制戒治後，因執行屆滿三月，經執行戒治處所即臺灣桃園女子戒
    治所評定其戒治成效為合格，而認無繼續戒治之必要，乃報由公訴人聲請本院以
    八十八年度毒聲字第二二七七號裁定停止戒治，所餘戒治期間，付保護管束，則
    依首揭說明，被告於停止戒治保護管束期間施用第二級毒品，即不再適用同條例
    同第二十條第一、二項之規定，而應逕依同條例第十條第二項之施用第二級毒品
    罪處斷。核被告所為係犯毒品危害防制條例第十條第二項之施用第二級毒品罪。
    又其先後多次施用第二級毒品犯行，時間緊接，手法相同，反覆為之，所犯係犯
    罪構成要件相同之罪名，顯係基於概括犯意為之，應依連續犯之規定以一罪論，
    並依法加重其刑。又其持有第二級毒品安非他命之低度行為，應為施用之高度行
    為所吸收，不另論其持有第二級毒品罪。爰審酌被告再犯本件，顯然自制力薄弱
    ，惟念其所為僅戕害自身身心健康，犯罪手段、情節及所生危害均尚非重大，且
    犯罪後坦承部分犯行，態度尚可等一切情狀，酌予量處如主文所示之刑，並諭知
    易科罰金之折算標準。又被告至八十九年六月十三日之連續施用第二級毒品安非
    他命犯行（即公訴人以八十九年度毒偵字第一七九四號移送併案審理部分），與
    起訴書所載之施用第二級毒品安非他命之犯行部分，有連續犯之裁判上一罪關係
    ，為起訴效力所及，本院自得一併加以審理，附此敘明。
三、據上論斷，應依刑事訴訟法第二百九十九條第一項前段，毒品危害防制條例第十
    條第二項，刑法第十一條前段、第五十六條、第四十一條，罰金罰鍰提高標準條
    例第二條，判決如主文。
本案經檢察官林李嘉到庭執行職務。
中      華      民      國    八十九    年      八      月     十一     日
                              臺灣新竹地方法院刑事第二庭
                                      法    官  黃美盈
右正本證明與原本無異。
如不服本判決，應於判決送達後十日內向本院提出上訴狀( 應附繕本 )，上訴於
臺灣高等法院。
                                      書 記 官  呂聖儀
中      華      民      國    八十九    年      八      月     十一     日


司法院資訊處製作；財團法人民間司法改革基金會備份。
